臺灣高雄地方法院民事判決
110年度簡上字第262號
上  訴  人  陳詹素芬
訴訟代理人  陳家珍  
被 上 訴人  梁坤跳  
訴訟代理人  王昱程  
            林俊逸  
上列當事人間請求損害賠償事件，上訴人對於中華民國110年11
月11日本院高雄簡易庭110年度雄簡字第911號第一審簡易判決提
起上訴，本院於民國111年7月26日言詞辯論終結，判決如下：
    主      文
原判決關於駁回上訴人後開第二項之訴部分，及訴訟費用之裁判
均廢棄。
被上訴人應再給付上訴人新臺幣伍萬貳仟元。
其餘上訴駁回。
第一、二審訴訟費用，由被上訴人負擔百分之八十六，餘由上訴
人負擔。
    事實及理由
一、上訴人起訴主張：被上訴人於民國109年10月15日上午8時28
    分許，駕駛車牌號碼000-0000號自用小客車（下稱甲車）沿
    高雄市大寮區鳳林一路474巷由北往南逆向行駛在對向快車
    道上，途經鳳林一路474巷36之1號前方（下稱系爭地點）時
    ，適訴外人邱啟瑞駕駛車牌號碼000-0000號自用小貨車（下
    稱乙車）沿鳳林一路474巷由北往南快車道順向行駛至系爭
    地點北側道路交岔口欲左轉，因甲車侵入對向車道逆向直行
    ，而與乙車發生碰撞，乙車於遭甲車碰撞後，乙車車頭再撞
    擊上訴人所有、停放在系爭地點前方之車牌號碼000-0000號
    自用小貨車（下稱丙車）左前車頭，丙車遭碰撞後，其右前
    車頭再撞擊至鳳林一路474巷36之1號鐵捲門（下稱系爭事故
    ）。丙車因系爭事故致左、右側車門、玻璃及車前保險桿受
    損（下稱系爭車損），需花費新臺幣（下同）3萬9,490元始
    能修復（含零件費2萬7,190元、工資1萬2,300元）。而丙車
    乃上訴人經營餐飲業每日採買、送貨需用之交通工具，自10
    9年10月15日起至同年11月10日止（共26天），因丙車入廠
    維修須另向親友借車使用，雖未實際支出費用，但受有相當
    於租車費之損失5萬2,000元（按每日租車費2,000元計算）
    。再者，丙車經上訴人自費6,000元送請高雄市汽車商業同
    業公會鑑定，丙車縱經修復，其交易價值亦由28萬元市值減
    為25萬元，致生3萬元之交易價值減損，且申請交易價值貶
    損之鑑定費與系爭事故亦有因果關係，應由被上訴人支付。
    是以，被上訴人應賠償上訴人合計共12萬7,490元等語。並
    於原審聲明：被上訴人應給付上訴人12萬7,490元，及自起
    訴狀繕本送達翌日起至清償日止，按週年利率5％計算之利息
    。
二、被上訴人則以：上訴人支出丙車修繕費用，應依固定資產耐
    用年數表計算零件部分折舊。又上訴人並未實際支出租車費
    用，上訴人並無實際損失，其請求相當租車之費用無理由。
    且因丙車並未實際出售，難認有交易價值之貶損，請求鑑定
    亦無必要等語資為抗辯。並於原審聲明：㈠上訴人之訴駁回
    ；㈡如受不利判決，願供擔保請准宣告免假執行。
三、原審審理後，認被上訴人應給付上訴人5萬7,741元（即車輛
    維修費用扣除零件折舊後2萬1,741元、汽車交易價值貶損3
    萬元及鑑定費用6,000元）及自110年4月14日起至清償日止
    之法定利息，逾此範圍之請求無理由，應予駁回，並依職權
    宣告假執行（被上訴人就其敗訴部份並未上訴）。上訴人對
    其敗訴部分不服提起上訴，除援引原審之主張外，另補述：
    上訴人從事餐飲業，雖無租用貨車、支出租車租金之事實，
    但無法使用該受損之丙車乃一事實，本件不得僅因上訴人未
    租用貨車、未取得租車費用支出證明，而免除被上訴人侵害
    上訴人對丙車使用利益之賠償責任，否則與法律之公平原則
    即有不合；又上訴人於原審主張若計提折舊，則上訴人主張
    將汽車價值跌價損失擴充為6萬9,490元，蓋上訴人所有丙車
    受損害後，由上訴人支出3萬9,490元修復，經高雄市汽車商
    業同業公會鑑定，該鑑定報告指出丙車事故修復後市值可達
    約25萬元，此係因上訴人支出3萬9,490元修復之結果，修車
    費用實際隱藏車價跌價損失在內，原審對上訴人之主張未審
    酌等語。並聲明：㈠原判決駁回上訴人之訴之部份廢棄。㈡被
    上訴人應再給付上訴人6萬9,749元。被上訴人則援引原審陳
    述及原審判決有利於其之理由。並聲明：上訴駁回。
四、兩造不爭執事項及本件爭點（見簡上卷第111至112頁）：
  ㈠兩造不爭執事項：
　⒈被上訴人於109年10月15日上午8點28分許，駕駛甲車沿高雄
    市大寮區鳳林一路474巷由北往南逆向行駛在對向快車道上
    ，途經系爭地點時，適邱啟瑞駕駛乙車沿鳳林一路474巷由
    北往南快車道順向行駛至系爭地點北側道路交岔口欲左轉，
    因甲車侵入對向車道逆向直行，而與乙車發生碰撞，乙車於
    遭甲車碰撞後，乙車右前車頭再撞擊上訴人所有、引擎熄火
    停放在系爭地點前（北向南）之丙車左前車頭，丙車遭碰撞
    後，其右前車頭再撞擊鳳林一路474巷36之1號鐵門（即系爭
    事故）。
　⒉被上訴人就系爭事故有未遵守「在劃有分向限制線之路段，
    不得駛入來車之車道內」規定，逆向行駛之過失。
　⒊上訴人因系爭事故支出丙車修繕費用3萬9,490元（含零件費
    用2萬7,190元及工資1萬2,300元）。
　⒋上訴人因系爭事故支出交易價值貶值鑑定費用6,000元；且經
    高雄市汽車商業同業公會鑑定結果，認定丙車發生系爭事故
    前正常車況市值約28萬元，系爭事故修復後市值約25萬元，
    價值差異減少約3萬元。
　⒌丙車因系爭事故入廠維修時間共26天（109年10月15日起至同
    年11月10日止），上訴人此段期間並未支付租車費用。
  ⒍丙車為上訴人從事餐飲業，需每日使用之交通工具。 
  ㈡本件爭點：
　⒈上訴人請求被上訴人給付相當於租車費用之損失每日2,000元
    計算，共5萬2,000元，是否有據？
　⒉上訴人請求被上訴人應再給付汽車價值跌價損失1萬7,749元
    ，是否有理？
五、本院之判斷：　　
　㈠上訴人請求被上訴人給付相當於租車費用之損失每日2,000元
    計算，共5萬2,000元，是否有據？
　⒈按損害賠償，除法律另有規定或契約另有訂定外，應以填補
    債權人所受損害及所失利益為限。依通常情形，或依已定之
    計劃、設備或其他特別情事，可得預期之利益，視為所失利
    益，民法第216條定有明文。又民法第216條第1項所謂所受
    損害，即現存財產因損害事實之發生而被減少，屬於積極的
    損害。所謂所失利益，即新財產之取得，因損害事實之發生
    而受妨害，屬於消極的損害。復按向親友借車使用，固係基
    於親情友誼，但親友借車使用所付出之親情友誼無法評價為
    金錢，雖因二者身分關係而免除被害人之給付義務，惟此種
    基於身分關係之恩惠，自不能加惠於加害人，故親友借車使
    用時雖無實際給付租車費用，仍應認被害人受有相當於租車
    費用支出之損害，得請求損害賠償，始符公平原則。
　⒉查上訴人主張丙車因系爭事故入廠維修時間共26天（109年10
    月15日起至同年11月10日止），丙車為上訴人從事餐飲業，
    需每日使用之交通工具等節，為兩造所不爭執（見兩造不爭
    執事項⒌、⒍）；又上訴人主張其於系爭事故發生前即已以女
    兒陳○汝名義承租高雄市○○區○○○路000巷00○0號即系爭地點
    前之建物，從事所經營餐廳蔬菜食材採買後之處理工作，於
    丙車維修期間，上訴人以女兒及女婿母親所有之自用小客車
    代用等情，亦據其提出廠房租賃契約書、商工登記公示資料
    查詢、上訴人女兒及女婿母親所有之自用小客車行車執照等
    為證（見簡上卷第61至65、91至93頁）。而衡諸常情，丙車
    因系爭事故受損而須進行修繕，自當影響上訴人正常使用車
    輛執行業務，上訴人於丙車修理期間，受有無法使用丙車之
    損失一事，應可認定，上訴人所受不能使用丙車之損害，並
    不因其是否確實另行租賃車輛代步，或僅向其親友借車使用
    而有差異，亦即上訴人實際上因無從使用丙車所受增加生活
    上不便之不利益，並不以其確實支出租車費用與否作為認定
    損害有無之標準，否則對於系爭事故之發生並無任何過失之
    上訴人而言，誠屬過苛，且亦使加害之被上訴人將因上訴人
    向親友借車使用而無另行支出租車費用，因此受惠，難認公
    允。復參以上訴人提出格上租車網路公告與丙車同廠牌樣式
    之貨車出租價格為每日2,600元（見簡上卷第25頁，丙車照
    片見簡上卷第155至158頁），且被上訴人亦同意若本院認上
    訴人主張有理由，每日租車以2,000元計算（見簡上卷第110
    至111頁）。是以，應認上訴人請求丙車因系爭事故入廠維
    修26天期間，以每日2,000元計算因不能使用丙車所生相當
    於增加生活上所需之交通費共5萬2,000元部分，尚屬合理，
    應予准許。
　㈡上訴人請求被上訴人應再給付汽車價值跌價損失1萬7,749元
    ，是否有理？
　⒈按不法毀損他人之物者，被害人得請求賠償其物因毀損所減
    少之價額；負損害賠償責任，除法律另有規定或契約另有訂
    定外，應回復他方損害發生前之原狀，前項情形，債權人得
    請求支付回復原狀所必要之費用，以代回復原狀；不能回復
    原狀或回復顯有重大困難者，應以金錢賠償其損害。民法第
    196條、第213條第1項、第3項、第215條分別定有明文。又
    物被毀損時，被害人除得依民法第196條請求賠償外，並不
    排除民法第213條至第215條之適用。依民法第196條請求賠
    償物被毀損所減少之價額，得以修復費用為估定之標準，但
    以必要者為限（例如：修理材料以新品換舊品，應予折舊）
    。被害人如能證明其物因毀損所減少之價額，超過必要之修
    復費用時，就其差額，仍得請求賠償（最高法院77年度第9
    次民事庭會議決議可資參照）。故債權人所得請求者既為回
    復原狀之必要費用，倘以修復費用為估定其回復原狀費用之
    標準，則修理材料以新品換舊品時，即應予扣除折舊部分始
    屬合理。
　⒉本件上訴人雖主張車輛維修費用不應折舊云云。惟查，物品
    之折舊，乃依其使用年限予以折算，使用經年後之物品其價
    值當不能以新品相比擬，亦無法以新品視之，則使用經年後
    之物品，其零件更新為新品時，該更新零件之價值如已高於
    原來零件應有之價值，就超出之部分，自應予以折舊；且行
    政院公布之固定資產耐用年數表及固定資產折舊率表雖主要
    用於稅法，惟其所規定之年限及折舊方式，係衡酌各類固定
    資產之物理性質，並合理估算其通常使用年限所制訂，司法
    實務上一般均以之作為計算以新品更換舊品材料之折舊計算
    方式之參考基準，亦有助於法安定性與可預測性。上訴人所
    有之丙車於系爭事故發生時尚未逾固定資產耐用年數表及固
    定資產折舊率表中所定自用小貨車之5年耐用年數，原審依
    丙車迄系爭事故發生日計算零件折舊額並無違誤，上訴人並
    未舉證證明丙車有何不應予以折舊或耐用年數應以較長年數
    計算之依據，其主張不必折舊，洵非可採。
　⒊另按損害賠償之目的在於填補所生之損害，其應回復者，係
    損害事故發生前之應有狀態，自應將事故發生後之變動狀況
    悉數考量在內。故於物被毀損時，被害人除得請求修補或賠
    償修復費用，以填補技術性貶值之損失而回復物之物理性原
    狀外，就其物因毀損所減少之交易價值，亦得請求賠償，以
    填補交易性貶值之損失而回復物之價值性原狀（最高法院93
    年度台上字第381號、104年度台上字第2391號判決參照）。
    本件依上訴人提出之高雄市汽車商業同業公會110年3月17日
    （110）高市汽商雄字第256號函暨車輛鑑定（價）報告表，
    丙車於系爭事故前之正常市值約28萬元，於系爭事故修復後
    市值約25萬元（見原審卷第49至53頁），足認上訴人所有丙
    車縱經修補後而無效用上損害（瑕疪），僅足彌補上訴人關
    於丙車物理上損害（瑕疵）所生之技術性貶值損失，但仍有
    價值損害（瑕疪），即系爭車輛因該車體、機件受損所生之
    交易性貶值損失3萬元。故丙車雖經修理，但因性能低落減
    少車輛評價者，被上訴人除賠償修理費外，尚應賠償評價所
    減少之價額3萬元。
　⒋據上，本件丙車回復原狀所必要之費用扣除折舊後為2萬1,74
    1元、經修復後之交易價值貶損為3萬元，被上訴人依法應負
    之賠償責任即應以此等數額為據。上訴人上訴主張交易價值
    貶損應另行加計未扣除折舊之車輛維修費用云云，並無所憑
    ，應無理由。
六、綜上所述，上訴人請求被上訴人給付相當於租車費用之損失
    每日2,000元計算，共5萬2,000元，應予准許；逾此範圍所
    為請求，則屬無據，應予駁回。原審就上開應予准許部分判
    決上訴人敗訴，尚有未洽，上訴意旨指摘原審判決此部分不
    當，求予廢棄改判，為有理由，應予廢棄改判如主文第2項
    所示。至於超過前開範圍部分，上訴意旨指摘原判決不當，
    求予廢棄改判，為無理由，應駁回其上訴。
七、本件事證已臻明確，兩造其餘主張與攻防方法及所提證據，
    經審酌後認與判決結果不生影響，爰不予逐一論述，併此敘
    明。
八、據上論結，本件上訴為一部有理由、一部無理由，依民事訴
    訟法第436條之1第3項、第450條、第449條第1項、第79條，
    判決如主文。
中　　華　　民　　國　　111 　年　　8 　　月　　16　　日
　　          民事第五庭審判長法　官　秦慧君
　　　　　　　　　　　　　　　法　官　李莉玲
　　　　　　　　　　　　　　　法　官　鄭靜筠
以上正本係照原本作成。
本判決不得上訴。
中　　華　　民　　國　　111 　年　　8 　　月　　16　　日
                              書記官  李方云